臺灣臺中地方法院刑事判決　　　　　　　　　　　　九十一年度訴字第一一三六號
　　公　訴　人　臺灣台中地方法院檢察署檢察官
　　被　　　告　乙○○
右列被告因偽造文書案件，經檢察官提起公訴（九十一年度偵字第七三六六號），本
院判決如左：
    主  文
乙○○行使偽造私文書，足以生損害於公眾或他人，處有期徒刑貳月，如易科罰金，
以參佰元折算壹日。偽造之信義國小訪客登記簿上民國八十七年九月三日十一時二十
一分處之「陳建智」署押壹枚，沒收。
    事  實
一、乙○○與丁○○、廖順利（所涉常業重利及行使偽造私文書等罪，經臺灣高等法
    院臺中高分院以九十年上訴字第七九四號判決確定）三人共同經營地下錢莊，緣
    甲○○於該地下錢莊借款後，無力繳付高額利息，乙○○遂於民國（下同）八十
    七年九月三日上午十一時二十一分許，搭乘丁○○所駕駛車號Ａ８—４３２５號
    自用小客車，至甲○○所服務之臺中市南區信義國民小學（下稱信義國小）向甲○○催討欠款，因學校校警丙○○要求乙○○出事身分證件並填寫訪客登記簿，
    乙○○竟佯稱未帶證件，並基於偽造私文書及行使偽造私文書之犯意，先於信義
    國小訪客登記簿上偽造「陳建智」之署押一枚，交付丙○○用以偽裝為「陳建智
    」本人，藉此掩飾真實身分而進入信義國小校園向甲○○催索債務，足以生損害
    於「陳建智」及信義國小門禁管理之正確性。
二、案經臺灣台中地方法院檢察署檢察官自動檢舉偵查起訴。
    理  由
一、訊據被告乙○○於偵查及本院審理時固坦承於右揭時、地在信義國小之訪客登記
    簿上簽「陳建智」之名字，並將該登記簿交付該校校警丙○○以便能面晤甲○○
    等情，惟辯稱：當初僅係幫廖順利向甲○○要債，廖順利說直接告訴甲○○是「
    陳建智」要找即可，是廖順利要伊這麼說的云云。惟查：被告乙○○不知陳建智
    為何人等情，業據其於本院審理時坦認，則其在訪客登記簿上簽上「陳建智之署
    押，顯然未經真正之「陳建智」之同意；又被告乙○○亦坦承當初會簽「陳建智
    」的名字乃是要順利通過信義國小校警之檢查以便能會晤甲○○，堪信被告乙○○清楚知悉在該訪客登記簿上簽名之用意，尚不能以是廖順利要其如此表示云云
    而解免其犯行存在之事實，所辯並無解於其刑事犯罪之成立。此外，右揭事實亦
    核與證人丙○○於八十八年三月十二日至臺灣台中地方法院檢察署接受偵訊時證
    述情節相符（參閱臺灣台中地方法院檢察署八十七年度偵字第二三六六四號卷內
    第九十六頁），並有信義國小之訪客登記簿影本一份附卷可稽，被告乙○○之犯
    行，事證明確，應堪認定。
二、按在紙上或物品上之文字符號依習慣或特約足以表示其用意之證明者，關於本章
    之罪以文書論，刑法第二百二十條所明定。一般學校之訪客登記簿係用以記載訪
    客之姓名及相關資料，以表示進入校園內之人別等相關訊息，而該等文書既非公
    務員基於職務所製作之公文書，自該當於刑法定義下之私文書。核被告乙○○所
    為係犯刑法第二百十七條第一項之偽造署押罪以及同法第二百十六條、第二百十
    條之偽造私文書、行使偽造私文書罪。又被告偽造署押之行為係偽造私文書之階
    段行為，而偽造私文書之低度行為，已為行使偽造私文書之高度行為所吸收，不
    另論罪，應依行使偽造私文書罪論斷。爰審酌被告犯罪之動機乃為直接面晤債務
    人、目的僅為催討債務及其手段、所生危害與犯罪後之態度等一切情狀，量處如
    主文所示之刑，並依新修正刑法第四十一條第一項前段之規定諭知易科罰金之折
    算標準（按刑法第四十一條原規定所犯最重本刑為三年以下有期徒以下之刑之罪
    ，而受六個月以下有期徒刑或拘役之宣告者，得易科罰金，後經立法院三讀通過
    修正為所犯最重本刑為五年以下有期徒刑以下之刑之罪，而受六個月以下有期徒
    刑或拘役之宣告者，得易科罰金，並經總統於九十年一月十日以華總一義字第九
    ０００００三八００號公布，自九十年一月十二日起生效，被告於本件犯行後，
    有關易科罰金之法令變更，經比較新舊法規定，以新法較有利於被告，自應適用
    裁判時之法令，附此敘明。），以資懲儆。末查信義國小之訪客登記簿上八十七
    年九月三日十一時二十一分處所載之「陳建智」署押一枚，乃被告所偽造，雖未
    扣案，惟不能證明業已滅失，爰依刑法第二百十九條之規定告沒收之；至被告所
    偽造之信義國小訪客登記簿之私文書，乃信義國小所有，非被告所有，自不另予
    以宣告沒收，附此敘明。
據上論斷，應依刑事訴訟法第二百九十九條第一項前段，刑法第二條第一項前段、第
二百十六條、第二百十條、第二百十九條、修正後刑法第四十一條第一項前段，罰金
罰鍰提高標準條例第二條，判決如主文。
中      華      民      國      九十一      年    六    月    二十一    日
                                  臺灣台中地方法院刑事第七庭
                                        法  官 林學晴
右正本證明與原本無異。
如不服本判決，應於判決送達後十日內向本院提出上訴狀，上訴於臺灣高等法院臺中
分院( 須附繕本 )。
                                        書記官
中      華      民      國      九十一      年    六    月    二十一    日
附錄論罪科刑法條
中華民國刑法第二百一十條
 (偽造變造私文書罪)
偽造、變造私文書，足以生損害於公眾或他人者，處五年以下有期徒刑。
中華民國刑法第二百一十六條
 (行使偽造變造或登載不實之文書罪)
行使第二百十條至第二百十五條之文書者，依偽造、變造文書或登載不實
事項或使登載不實事項之規定處斷。
